臺灣高等法院交通事件裁定　　　　　　100年度交抗字第314號
抗　告　人
即受處分人　林威廷
上列抗告人因違反道路交通管理處罰條例案件，不服臺灣板橋地
方法院，中華民國99年12月9 日所為裁定（99年度交聲字第3425
號），提起抗告，本院裁定如下：
    主  文
原裁定撤銷，發回臺灣板橋地方法院。
    理  由
一、原裁定意旨略以：抗告人即受處分人林威廷於民國98年11月
    16日上午7 時58分許，駕駛車牌號碼9639-DR 號自用小客車
    （下稱本件汽車），在臺北縣三重市（現改制為新北市三重
    區○○○路與重陽路口處，有駕駛汽車肇事致人受傷而逃逸
    之違規行為，原處分機關乃於99年10月13日以北監自裁字第
    裁40-C00000000號違反道路交通管理事件裁決書，依道路交
    通管理處罰條例第62條第3 項前段、第4 項前段、第67條第
    3 項（裁決書漏引同條例第3 項前段、第67條第3 項）及違
    反道路交通管理事件統一裁罰基準表等規定，裁處受處分人
    罰鍰新臺幣（下同）6 千元，吊銷駕駛執照，1 年內禁考。
    受處分人不服以事發當時因上班交通吵雜，伊完全不知情，
    且原處分機關違反行政罰法一事不二罰之規定為由聲明異議
    ，經原審調查後，依據卷內臺灣板橋地方法院檢察署檢察官
    99年度調偵字第251 號緩起訴處分書、本件舉發通知單影本
    ，仍認受處分人確有於上揭時、地，駕駛汽車肇事致人受傷
    而逃逸之違規事實，然以原處分機關在緩起訴處分尚未實質
    確定前，逕依道路交通管理處罰條例第62條第3 項前段、第
    4 項前段規定裁罰受處分人罰鍰6 千元部分，顯與行政罰法
    第26條第1 項前段之規定意旨有違，即有可議，而應將原處
    分予以撤銷，並另自為裁罰受處分人汽車駕駛人駕駛汽車肇
    事致人受傷而逃逸，吊銷其駕駛執照，1 年內禁考等語。
二、抗告意旨略以：
（一）抗告人於100 年3 月2 日至新北市警察局中和景安派出所
      ，收受原審裁定時，發現送達地址記載錯誤，抗告人地址
      應為新北市○○區○○路236 巷20弄21之3 號，而原審裁
      定誤載為新北市○○區○○路236 巷20弄21之1 號，故送
      達應不合法，抗告人不服該裁定，爰於法定期間內提起抗
      告。
（二）抗告人確實於前揭時間，駕駛本件汽車，行經上開路口處
      ，惟因該路口為多路段交會型路口，且道路非筆直呈垂直
      交會。又當時正逢早晨上班時段，抗告人駕駛之本件汽車
      前尚仍有1 部公車同向直行，抗告人乃駕駛車輛跟在公車
      後方，因為公車限速為時速40公里，所以抗告人『並未超
      速』，抗告人也不可能因[ 車速過快] 而導致不慎撞擊吳
      冠誼所騎乘車牌號碼BBJ-661 號重型機車，這在臺灣板橋
      地方法院檢察署檢察官問訊時，均一再陳訴表明。
（三）吳冠誼所騎乘車牌號碼BBJ-661 號重型機車，由後欲臨時
      左轉向前，行駛於抗告人駕駛之本件汽車右後方，因過於
      靠近驚覺後緊急煞車倒地，再被後方由游曉芬所騎乘之車
      牌號碼072-QCZ 號輕型機車擦撞，且當時吳冠誼所騎乘車
      牌號碼BBJ-661 號重型機車，乃行駛於重陽路1 段外側車
      道。以上皆有路口監視影帶可為佐證，足以證明抗告人所
      言屬實。而該影像業已由臺北縣政府警察局交通警察大隊
      三重分隊警員轉呈臺灣板橋地方法院檢察署檢察官，在99
      年度調偵字第251 號卷可稽。
（四）查駕駛人駕駛自用小客車行駛於道路上，對於車輛前方及
      駕駛座左右兩方之狀況，均應隨時注意。但本件事故發生
      於駕駛人之後方，屬車輛後方之情境，不在抗告人之注意
      範圍內，應不可歸責於抗告人。再查，道路交通管理處罰
      條例第62條第3 項前段、第4 項前段之規定，為明知該事
      故情形已發生，卻仍未依法處理，而置之不理，始有適用
      之餘地。本案抗告人真的不知，也未有任何察覺，誠如前
      後車輛追撞，前車為不可歸責，乃因後車未保持安全距離
      之故。
（五）按臺北縣政府警察局交通警察大隊三重分隊警員呂宜勳於
      98年11月16日通知抗告人，要抗告人至三重分隊說明肇事
      經過。抗告人旋即前往，並配合警員呂宜勳之所有偵查及
      鑑識採證。同時臺北縣政府警察局鑑識科的黃姓鑑識警員
      亦前來採證。不論是比對車牌號碼9639-DR 之自用小客車
      之（右側擦撞痕跡），與車牌號碼BBJ-661 號重型機車的
      （左側擦撞痕跡），不論車輛高度與顏色的比對，不論是
      車輛高度與痕跡的比對，完完全全都沒有吻合，也沒有近
      似值部分，此一過程亦已記載在警方之筆錄附卷，故抗告
      人主張不知情即為有據，這在臺灣板橋地方法院檢察署檢
      察官問案時，抗告人也陳訴表明過。
（六）在臺灣板橋地方法院檢察署檢察官問案時（99年度調偵字
      第251 號），問抗告人為何不聘請律師，知不知道聘請律
      師可代為爭取權益…等等。檢察官認為免浪費訴訟成本及
      資源，檢察官要求抗告人接受所謂的『緩起訴』，並且告
      訴抗告人只要繳納3 萬元做公益即可，況且『緩起訴』與
      不起訴意思一樣，只要緩起訴期間1 年內沒有再犯錯，就
      等同未被判刑一般，也不會再有任何的罰則。因此當時抗
      告人相信並接受檢察官的建議。不料卻因此遭受到吊銷其
      駕駛執照1 年的處分。抗告人為每日必須用車之人，吊銷
      駕駛執照造成抗告人生活及工作極大影響及不便，而緩起
      訴所認定的事實與真正事實並不一致，此已如前所述。如
      果因為配合檢察官之方便結案，卻造成抗告人受到顯不相
      當的重大處罰，已違反法律上之比例原則，為此提起抗告
      ，請求撤銷原裁定，更為適當的裁定等語。
三、經查：
（一）按抗告期間，除有特別規定外，為五日，自送達裁定後起
      算，刑事訴訟法第406 條前段定有明文。查原審裁定經原
      審法院於99年12月21日以新北市○○區○○路236 巷20弄
      21之1 號為受處分人之住所，用掛號郵遞方式，向上址為
      送達後，因未獲會晤本人，亦無受領文書之同居人、受僱
      人，而將原審裁定寄存於台北縣政府警察局中和第一分局
      景安派出所，並作送達通知書2 份，1 份黏貼於應受送達
      人住所門首，另1 份置於該受送達處所信箱或其他適當位
      置，以為送達，此有原審法院送達證書1 份在卷可按（見
      原審卷第25頁），惟受處分人之住所係設於新北市○○區
      ○○路236 巷20弄21之3 號，有受處分人身分證影本、個
      人基本資料查詢結果各1 份在卷足考，顯見原審寄存送達
      之地址並非受處分人之住所，則無從認原審裁定已合法寄
      存送達於受處分人收受，而生合法送達之效力。又受處分
      人後於100 年3 月2 日始至新北市警察局中和第一分局景
      安派出所領取原審裁定一情，有該派出所領取送達紀錄資
      料在卷可佐（見本院卷），是應以100 年3 月2 日為受處
      分人收受原審裁定送達日，準此，受處分人於100 年3 月
      7 日提起本件抗告，有刑事抗告狀上之原審法院收狀章戳
      為憑，自合於前揭抗告期間之規定，先予敘明。
（二）原裁定以卷內臺灣板橋地方法院檢察署檢察官99年度調偵
      字第251 號緩起訴處分書、本件舉發通知單影本，認受處
      分人確有於上揭時、地，駕駛汽車肇事致人受傷而逃逸之
      違規事實，固非無見，惟本件受處分人是否有原處分機關
      認定之上揭駕駛汽車肇事致人受傷而逃逸之違規行為，應
      由原審法院依相關證據調查之結果予以認定，並不當然受
      上開緩起訴處分所認定事實之效力拘束，而受處分人於聲
      明異議意旨既陳稱：事發當時因上班交通吵雜，伊完全不
      知情等語，原審即應依法調查各項事證後，就證據調查之
      結果，而為綜合判斷受處分人是否有本件違規事實，然原
      審未為詳查僅據上開緩起訴處分書、本件舉發通知單影本
      ，逕認受處分人所辯顯無可採，而其違規事證明確，殊嫌
      率斷，理由亦有未備。綜上，抗告人之抗告意旨並非全無
      理由，自應由本院將原裁定撤銷，發回原審詳予調查後，
      另為適當之裁定，以昭折服。
四、據上論斷，應依道路交通事件處理辦法第25條，刑事訴訟法
    第413 條前段，裁定如主文。
中    華    民    國   100    年    3     月    31    日
                    刑事第十二庭審判長法  官  蔡永昌
                                      法  官  蘇隆惠
                                      法  官  王美玲
以上正本證明與原本無異。
不得再抗告。
                                      書記官  蔡儒萍
中    華    民    國   100    年    3     月    31    日